臺灣臺南地方法院民事裁定
110年度事聲字第9號
異  議  人  劉乃儀  


相  對  人  高苡庭  


上列當事人間聲請核發支付命令事件，異議人對於本院司法事務
官於民國110年1月29日所為109年度司促字第32745號裁定聲明異
議，本院裁定如下：
    主  文
異議駁回。
異議程序費用由異議人負擔。
    事  實
一、按當事人對於司法事務官處理事件所為之終局處分，得於處
    分送達後10日之不變期間內，以書狀向司法事務官提出異議
    ；司法事務官認前項異議有理由時，應另為適當之處分；認
    異議為無理由者，應送請法院裁定之；法院認第1項之異議
    為有理由時，應為適當之裁定；認異議為無理由者，應以裁
    定駁回之，民事訴訟法第240條之4第1項本文、第2項及第3
    項定有明文。又民事訴訟法第513條固規定：「支付命令之
    聲請，不合於第508條至第511條之規定，或依聲請之意旨認
    債權人之請求為無理由者，法院應以裁定駁回之；就請求之
    一部不得發支付命令者，應僅就該部分之聲請駁回之；前項
    裁定，不得聲明不服。」，惟司法事務官依法辦理法院組織
    法第17條之2相關業務時所為之處分，其書類名稱及效力固
    與法院所為者相同，惟其本質仍屬司法事務官之處分，則其
    所為處分之救濟程序，自不宜排除民事訴訟法第240條之4規
    定之適用（臺灣高等法院暨所屬法院101年法律座談會民事
    類提案第39號審查意見及研討結果參照）。本件異議人聲請
    對相對人發支付命令，經本院司法事務官於民國110年1月29
    日以109年度司促字第32745號裁定（下稱原裁定）駁回其聲
    請，原裁定業於110年2月8日送達於異議人，有原裁定及送
    達證書附於本院109年度司促字第32745號卷內可憑（下稱司
    促卷，第69至71頁），異議人於原裁定送達後10日內之110
    年2月9日具狀提出異議，司法事務官認其異議無理由而送請
    本院裁定，經核與上開規定相符，本院應審理其異議有無理
    由，合先敘明。
二、聲明異議意旨略以：異議人聲請對相對人發支付命令，卻遭
    本院以原裁定駁回其聲請，爰依法提出異議等語。
三、按支付命令之聲請，應表明下列各款事項：當事人及法定
    代理人，請求之標的及其數量，請求之原因事實，其有對
    待給付者，已履行之情形，應發支付命令之陳述，法院；
    債權人之請求，應釋明之；支付命令之聲請，不合於第508
    條至第511條之規定，或依聲請之意旨認債權人之請求為無
    理由者，法院應以裁定駁回之，民事訴訟法第511條、第513
    條第1項前段分別定有明文。而民事訴訟法第511條第2項立
    法意旨為：「為免支付命令淪為製造假債權及詐騙集團犯罪
    工具，嚴重影響債務人權益，為兼顧督促程序在使數量明確
    且無訟爭性之債權得以迅速、簡易確定，節省當事人勞費，
    以收訴訟經濟之效果，並保障債權人、債務人正當權益，避
    免支付命令遭不當利用，爰增列第2項，強化債權人之釋明
    義務。若債權人未為釋明，或釋明不足，不合於本條第2項
    規定者，法院得依本法第513條第1項規定，駁回債權人之聲
    請。」。又釋明事實上之主張者，除依證據之性質不能即時
    調查者外，依民事訴訟法第284條前段規定，得用可使法院
    信其主張為真實之一切證據。而所謂因釋明而應提出之能即
    時調查之證據，係指當事人於釋明其事實上之主張時，應同
    時提出可供法院得隨時進行調查之證據而言，故當事人如未
    同時提出供釋明用之證據，法院自無裁定限期命其補正之必
    要（最高法院75年度台抗字第453號裁定要旨參照）。
四、經查： 
　㈠異議人向本院聲請發支付命令時，主張兩造為朋友關係，相
    對人自108年10月29日起陸續向異議人借款，且於109年6月
    間要求異議人提供機車幫其貸款，機車貸款於同年月23日撥
    款新臺幣（下同）15萬元，每月分期清償之金額為7,635元
    ，共24期，合計18萬3,240元，相對人向異議人承諾其會按
    月繳納該分期款，其截至同年月23日止積欠異議人借款共21
    萬8,500元。嗣相對人於同年7月13日拜託異議人向元大當鋪
    借款6萬元，異議人為避免日後爭議，要求相對人親自在異
    議人之記帳本有書寫「7/13當鋪借6W，利息4500，發自付（
    異議人稱呼相對人為『發發』」之處簽名。異議人也請相對人
    看記帳本之前記載「6/23機車貸借15W，月付7635共24期（
    發自轉）」部分，相對人於同年7月13日同時償還3,500元，
    異議人請相對人看過記帳本記載之「7/13還3500，餘21W500
    0」後簽名。相對人既已簽名，顯見其同意借款餘額為21萬5
    ,000元。相對人又於同年8月5日償還1萬元，同年8月8日、9
    日分別借款1萬元、2萬元，借款金額合計23萬5,000元，異
    議人於同年8月22日要求相對人清償，其竟不認帳，異議人
    遂請其配偶即第三人顏守煌出面處理上開借款23萬5,000元
    及機車貸款餘額16萬0,335元（相對人僅繳納3期），共39萬
    5,335元，顏守煌於同年8月22日匯款15萬元，其餘借款24萬
    5,335元，異議人同意僅收取24萬5,000元，要求顏守煌在10
    9年底前清償，顏守煌同意，詎顏守煌及相對人日後竟置之
    不理，毫無清償意願等情。
　㈡異議人主張上情，固提出手機記事本、對話紀錄、合作金庫
    銀行南興分行帳戶存款存摺、中華郵政臺南海佃郵局郵政存
    簿儲金簿、存摺明細、記帳本、交易紀錄、臺南地方法院郵
    局109年12月10日存證號碼1872號存證信函等件以為釋明（
    見司促卷第17至43頁）。惟查：
　⒈異議人提出之手機記事本、記帳本（見司促卷第17、25至29
    頁），僅為異議人單方面繕打、書寫之日期及金額、計算式
    ，尚不足以釋明其對相對人有24萬5,000元借款債權存在。
    雖異議人主張，記帳本上之「高」字係相對人之簽名云云。
    然觀諸異議人所提出記帳本有書寫「高」字之7月13日部分
    （見司促卷第29頁）內容為「7/13當鋪借6W，利息4500，發
    自付」、「7/13還3500，餘21W5000」，該「高」字是否為
    相對人之簽名？記帳本記載之「7/13當鋪借6W」是否係指異
    議人於109年7月13日代相對人向元大當鋪借款6萬元？記帳
    本記載之「7/13餘21W5000」，是否係指異議人於109年7月1
    3日同意借款餘額為21萬5,000元？均有疑問。
　⒉再觀諸異議人提出其及前夫即第三人萬詠民與「huang」、「
    煌仔」、「琳」之對話紀錄（見司促卷第17、19頁），其中
    「借據本票拿出來，不然我不會有任何回應，不是你說多少
    就是多少。伊伊有拿20給你前妻在加上我的15，反正也是沒
    證據，總之，借據本票拿出來，不然我不會做回應。」、「
    你要討債也是要證據，不是你想怎樣就怎樣。」、「自求多
    福，我沒欠你錢」、「我沒欠你錢」部分。可知異議人及其
    前夫萬詠民之對話對象「煌仔」、「琳」並未承認有積欠異
    議人借款未為清償，異議人提出之對話紀錄不足以釋明其對
    相對人有借款債權存在。
　⒊又觀諸異議人提出合作金庫銀行南興分行帳戶存款存摺、中
    華郵政臺南海佃郵局郵政存簿儲金簿、存摺明細、交易紀錄
    ，僅存摺明細（見司促卷第23頁）其中「0000000網路轉帳$
    5,000高苡庭」、「0000000網路轉帳$4,000高苡庭」部分，
    有記載相對人之姓名高苡庭。惟該存摺明細僅足以釋明異議
    人分別於109年1月2日、同年4月1日網路轉帳5,000元、4,00
    0元給相對人，並不足以釋明該5,000元、4,000元為借款，
    且轉帳金額僅9,000元，亦與異議人主張之借款金額24萬5,0
    00元，相差甚鉅。
　⒋異議人提出之臺南地方法院郵局109年12月10日存證號碼1872
    號存證信函（見司促卷第41、43頁），僅為異議人單方面之
    主張或陳述，並無任何相對人承認債務之相關記載，實難僅
    據該存證信函即遽認兩造間有消費借貸關係存在。
　⒌況原審曾於109年12月22日以南院武非文109司促第32745號通
    知，請異議人於文到翌日起7日內提出相關證據以釋明兩造
    間有消費借貸關係存在。異議人固於同年月28日以補正支付
    命令狀（見司促卷第51至61頁）陳報兩造間之借款及還款經
    過、金額計算方式，然並未提出證據以為釋明，且其自陳「
    相對人不認帳」（見司促卷第59頁），而原審於督促程序亦
    無從調查證據，實無法僅由異議人提出之上開物證及補正內
    容，即認定其對相對人有24萬5,000元借款債權存在。
五、綜上所述，異議人未依民事訴訟法第511條第2項規定，提出
    可供本院即時調查之證據，以釋明其對相對人有24萬5,000
    元借款債權存在，則原裁定以異議人未盡釋明義務為由，駁
    回其支付命令之聲請，並無違誤。異議人指摘原裁定不當，
    求為廢棄，為無理由，應予駁回。又本件異議人之異議係依
    民事訴訟法第513條第1項之規定，以裁定駁回之，則依同法
    第513條第2項之規定，其自不得聲明不服，併此敘明。
六、據上論結，本件異議為無理由，依民事訴訟法第240條之4第
    3項後段、第95條、第78條，裁定如主文。 
中　　華　　民　　國　　110 　年　　5 　　月　　21　　日
                  民事第五庭　法  官　陳尹捷
以上正本證明與原本無異。
本裁定不得抗告。
中　　華　　民　　國　　110 　年　　5 　　月　　21　　日
                              書記官　曾美滋